【裁判字號】    98,簡上,688
【裁判日期】    980825
【裁判案由】    妨害名譽
【裁判全文】
臺灣板橋地方法院刑事判決             98年度簡上字第688號
上  訴  人
即  被  告  己○○
上列上訴人即被告因妨害名譽案件，不服本院98年度簡字第2434
號中華民國98年4 月21日第一審判決（聲請簡易判決處刑案號：
98年度調偵字第289 號），提起上訴，本院管轄之第二審合議庭
判決如下：
    主  文
上訴駁回。
    事  實
一、己○○係臺北縣土城市○○路○段一０一號房屋仲介公司門
    市店長，其於民國九十七年八月二十六日下午四時許，與客
    戶甲○○及其弟乙○○、友人丁○○等人，在上址店內，因
    購屋繳交價款及交屋等事，雙方發生口角爭執，嗣渠等走出
    店外路邊之際，己○○竟基於公然侮辱之犯意，在上址不特
    定多數人得以共聞共見之店外路邊，公然以台語「消查某」
    之足以貶損甲○○社會評價之語詞，辱罵甲○○。
二、案經甲○○訴由臺北縣政府警察局土城分局報告臺灣板橋地
    方法院檢察署檢察官偵查後聲請簡易判決處刑。
    理  由
一、證據能力：
    按證人依法應具結而未具結者，其證言不得作為證據，刑事
    訴訟法第一百五十八條之三定有明文。次按被告以外之人於
    審判外之言詞陳述，除法律有規定者外，不得作為證據；又
    被告以外之人於偵查中向檢察官所為之陳述，除顯有不可信
    之情況者外，得為證據，同法第一百五十九條第一項、第一
    百五十九條之一第二項亦分別定有明文。經查：本件證人即
    告訴人甲○○於偵查中以證人身分所為陳述，因未經具結，
    揆諸刑事訴訟法第一百五十八條之三規定，其於偵查中之證
    言，並無證據能力；又證人甲○○、丁○○、乙○○於警詢
    時之陳述，屬審判外之陳述，且查無其先前之陳述具有較可
    信之特別情況，依上開說明，亦無證據能力。另證人丁○○
    於偵查中檢察官訊問時之陳述，固係被告以外之人於審判外
    之陳述，惟證人丁○○於偵查中經檢察官以證人身分傳訊具
    結所為之證述，為被告以外之人於偵查中向檢察官所為之陳
    述，且經具結在案，而本院於審理中亦職權傳訊證人丁○○
    到庭接受交互詰問，復無證據證明證人丁○○偵查中證詞有
    顯不可信之情況，是證人丁○○於偵查中之陳述，有證據能
    力。
二、認定犯罪事實所憑之證據及理由：
    訊據上訴人即被告己○○固坦承於上揭時地，與告訴人甲○○、乙○○、丁○○等人之間因購屋繳交價款及交屋等事，
    發生口角爭執之事實，但矢口否認有出言辱罵甲○○之公然
    侮辱犯行，辯稱：當天是甲○○罵伊，她還動手打伊，但伊
    並沒有罵她「消查某」云云。惟查：
(一)上揭犯罪事實，業經證人甲○○於本院審理中具結證稱：因
    為我們收到存證信函，要求支付房屋尾款，當天我們就是拿
    尾款要去交給仲介就是被告己○○，因伊要求註明要順利交
    屋，但是對方不肯，所以雙方發生爭執，最後我們決定尾款
    不付就要走了，被告跟著我們一起一直走到騎樓外面，到馬
    路邊，我們還一直跟被告在討論，被告說有事情到法院再去
    說，被告突然就用台語罵伊「消查某」，伊聽到就很生氣，
    就拿起鞋子作勢要打他，但被伊弟弟乙○○、朋友丁○○擋
    住，被告也一直要衝向伊，也是被伊弟弟跟朋友拉住了等語
    ；又證人乙○○於本院審理中亦結證稱：當時伊跟姐姐甲○○、丁○○過去要談房屋買賣的事，我們是去找仲介被告己○○，當天本來要繳尾款，但我們要求被告簽收款證明，被
    告不願意，所以我們不放心交給他，最後我們要走了，被告
    走在前面，我們走在後面，雙方邊走邊發生口角，一起走到
    店外騎樓馬路邊，被告就罵「消查某」，被告還要衝過來，
    伊跟丁○○擋在中間，不可能讓他打到甲○○，之後他們店
    裡的人都跑出來，甲○○就跑到旁邊去，他們店裡面的人就
    把我們三人都圍起來。因為警察局就在旁邊，所以後來警察
    就來了等語。而證人丁○○於偵查中亦結證稱：案發當時伊
    與尤（雪娟）拿錢去交屋，因此與己○○發生衝突，己○○
    說要給不給都無所謂，當時己○○、甲○○並沒有打起來，
    他們有起口角，言語可能比較重，伊有聽到己○○罵甲○○
    瘋查某（台語），甲○○聽了不高興就往前，伊就從中阻擋
    ，甲○○、己○○並無碰到彼此身體等語，及於本院審理中
    結證稱：伊當天是跟甲○○、乙○○一起過去要繳房屋尾款
    ，我們過去就是找房仲己○○，但是當時被告原本不在場，
    後來他同事通知他，他才趕過來，本來在電話中有告訴我們
    說不用過去了，也不用帶錢過去了，口氣不好，我們從一點
    多等到四點多他才來，他到了之後，不收尾款，我們想要離
    開，已經走到店門口之後雙方產生口角，被告有罵甲○○「
    消查某」，而且有作勢要出手打甲○○，我跟乙○○擋在中
    間，跟被告有肢體碰觸，結果雙方鬧到警察局等語。是證人
    甲○○、乙○○及丁○○上開證述被告於案發當時因購屋繳
    款糾紛與渠等發生口角爭執時，被告在上址店外馬路邊出言
    辱罵甲○○「消查某」等情節，互核相符；又參以證人即上
    開房屋仲介公司員工戊○○於本院審理中結證稱：案發當時
    甲○○、尤義峰、丁○○都有到我們店內，他們來時，我在
    公司一樓，他們來找我們店長己○○，當時己○○從外面趕
    回來，可能因為要處理相關房屋買賣的事情，所以公司的人
    通知被告回來，被告回來之後，他們四人在公司前面談判桌
    上談，伊距離他們三個辦公桌的距離，他們談的內容我不清
    楚，但是可以聽到他們越講越大聲，後來伊看到他們四人就
    一起走出店外，但是他們在外面還繼續談，有發生爭執，聲
    音很大，伊在店內都聽得到，後來聽到同事說店長跟對方發
    生拉扯，伊就趕快跑到外面等語，顯見被告與證人甲○○、
    乙○○、丁○○之間，於案發當時在上址房屋仲介店內、店
    外，確有因購屋繳款糾紛而與甲○○、尤義峰、丁○○發生
    口角爭執，雙方之間並有肢體拉扯之情形，則被告因此出言
    辱罵甲○○，尚難認係違背常情。綜上，足徵證人甲○○、
    乙○○、丁○○上開證述被告在上址店外馬路邊出言辱罵甲○○「消查某」等語，應非虛詞，洵堪採信。被告辯稱其當
    時並未對甲○○出言辱罵「消查某」云云，並非足採。
(二)至證人即上址房屋仲介公司員工丙○○、戊○○於本院審理
    中固證稱：渠等當天並沒有聽到被告有出言辱罵甲○○「消
    查某」等語，但證人甲○○、乙○○、丁○○於本院審理中
    證稱被告與渠等發生口角爭執而在上址店外出言辱罵甲○○
    時，只有被告、甲○○、乙○○、丁○○等四人在現場，被
    告同事是後來才跑出來的等語，是被告出言辱罵甲○○時，
    證人丙○○、戊○○當時是否在場，已非無疑；況證人丙○○於本院審理中亦證稱被告與甲○○、乙○○、丁○○四人
    先在店內談，後來他們才走出店門口，出去之後，伊看到甲○○從背後抓住被告後面的衣領，伊看到就趕快跑出去等語
    ，且證人戊○○於本院審理中證稱當天被告回來店內之後，
    被告與甲○○、乙○○、丁○○他們四人在公司前面談判桌
    上談，伊距離他們三個辦公桌的距離，他們談的內容伊不清
    楚，但是可以聽到他們越講越大聲，但是沒有到互罵的情形
    ，後來伊看到他們四人就一起走出店外，但是他們在外面還
    繼續談，有發生爭執，聲音很大，伊在店內都聽得到，後來
    聽到同事說店長跟對方發生拉扯，伊就趕快跑到外面等語，
    顯見被告在上址店外馬路邊出言辱罵甲○○時，係被告、甲○○、乙○○、丁○○等四人在場，而證人丙○○、戊○○
    及上開房屋仲介公司之其他員工係嗣後在上址店內發現被告
    與甲○○在店外馬路邊發生拉扯時，始由店內跑出店外聲援
    被告，堪認被告在上址店外馬路邊出言辱罵甲○○時，證人
    丙○○、戊○○應未在場聽聞，從而證人丙○○、戊○○上
    開證述渠等當天並沒有聽到被告有出言辱罵甲○○「消查某
    」等語，尚無從執為有利被告之認定。
(三)按刑法之公然侮辱罪，祇須侮辱行為足使不特定人或多數人
    ，得以共見共聞即行成立，不以不特定人或多數人果已共見
    共聞為必要，祇以在事實上有此共見共聞之狀況，即足認為
    達到公然之程度。查被告於案發當時在上址房屋仲介門市○○○路邊，當著證人甲○○、乙○○、丁○○等人面前，對
    甲○○出言辱罵台語「消查某」等語，已足認係直接對告訴
    人甲○○抽象謾罵之意，自屬輕蔑他人、使人難堪之侮辱言
    詞，足以減損社會上對證人甲○○人格之評價及名譽，且被
    告辱罵證人甲○○之地點，係在上址房屋仲介門市○○○路
    邊，案發當時係下午四時許，屬於上班時間，當時將有不特
    定路人經過該處，是被告辱罵上開言語之場合，屬於不特定
    多數人得以共聞共見之狀態，被告公然侮辱之事實，至為明
    確。綜上所述，被告所辯各節，顯係卸責之詞，均非足採。
    本案事證明確，被告犯行，洵堪認定。
三、核被告己○○所為，係犯刑法第三百零九條第一項之公然侮
    辱罪。原審以被告犯罪事實明確，援引刑事訴訟法第四百四
    十九條第一項前段、第三項、第四百五十四條第二項，刑法
    第三百零九條第一項、第四十二條第三項，刑法施行法第一
    條之一第一項、第二項前段，並審酌被告遇事不思理性處理
    ，僅因細故即公然辱罵告訴人，兼衡其犯罪動機、目的、手
    段、素行狀況、專科畢業之智識程度，其犯行對告訴人名譽
    所生損害之程度，及犯後否認犯行，態度不佳，且迄未與告
    訴人達成和解等一切情狀，量處被告罰金新台幣五千元，並
    諭知易服勞役之折算標準，認事用法均無違誤，量刑亦屬妥
    適。上訴人即被告己○○猶執前詞，否認公然侮辱犯行，而
    指摘原審判決不當，為無理由，應予駁回。
據上論斷，應依刑事訴訟法第四百五十五條之一第一項、第三項
、第三百六十八條，判決如主文。
本案經檢察官李巧菱到庭執行職務。
中    華    民    國    98    年    8     月    25    日
                  刑事第十二庭  審判長法  官 白光華
                                      法  官 曾淑娟
                                      法  官 楊志雄
以上正本證明與原本無異
本件不得上訴
                                      書記官  陳春銘
中    華    民    國    98    年    8     月    25    日
附錄本案論罪科刑法條全文：
刑法第309條第1項
公然侮辱人者，處拘役或 3 百元以下罰金。


司法院資訊處製作；財團法人民間司法改革基金會備份。
